【裁判字號】    92,交聲,440
【裁判日期】    921119
【裁判案由】    聲明異議
【裁判全文】
臺灣高雄地方法院交通事件裁定                    九十二年度交聲字第四四０號
    原處分機關  高雄巿交通事件裁決所
    受處分人即  甲○○
    異  議  人
右列受處分人因違反道路交通管理處罰條例案件，對於高雄市交通事件裁決所民國九
十二年九月二十二日所為之高市府交裁字第裁三二—Ｂ00000000號），聲明
異議，本院裁定如左：
    主  文
原處分撤銷。
甲○○不罰。
    理  由
一、原處分意旨略以：異議人即受處分人甲○○於民國九十二年二月十六日凌晨二時
    十四分許，駕駛車牌ＸＵＣ—五九七號機車，行經高雄市○○路與十全路口時，
    二輛以上汽車，共同在道路上以危險方式競駛，乃依依道路交通管理處罰條例第
    四十三條第三項、第四項之規定，裁處異議人應繳納罰緩新臺幣九萬元、吊銷駕
    駛執照三年、三年內禁考、並應接受道路交通安全演習云云。
二、異議意旨略以：異議人於九十二年二月十六日凌晨二時十四分許，駕駛車牌ＸＵ
    Ｃ—五九七號機車，並沒有飆車，此部分已經不起訴處分等語。
三、按法院受理交通事件，準用刑事訴訟法之規定，道路交通管理處罰條例第八十九
    條前段定有明文，是最高法院七十六年台上字第四九八六號判例「認定犯罪事實
    所憑之證據，雖不以直接證據為限，間接證據亦包括在內，然而無論直接證據或
    間接證據，其為訴訟上之證明，須於通常一般之人均不致有所懷疑，而得確信其
    為真實之程度者，始得據為有罪之認定，倘其證明尚未達到此一程度，而有合理
    之懷疑存在而無從使事實審法院得有罪之確信時，即應由法院為諭知被告無罪之
    判決」，所揭示刑事訴訟法上法院認定事實之最重要原則之一－即認定被告有罪
    ，就該有罪事實不能有任何之合理懷疑存在（beyond the reasonable doubt）
    之原則於法院審理行為人違反道路交通管理處罰條例案件時，當有其適用，易言
    之，法院於審理行為人違反道路交通管理處罰條例案件，如就原處分機關所認定
    之行為人違規之事實仍有合理之訴訟上懷疑，而無法百分之百確信行為人確有該
    當於道路交通管理處罰條例各該處罰條文之構成要件事實時，此際即應依訴訟上
    之待證事實「倘有懷疑，則從被告之利益作解釋」之證據法則，作對受處分人有
    利之認定。
四、經查：
（一）異議人於九十二年二月十六日凌晨二時十四分許，騎乘車牌ＸＵＣ—五九七號
      機車，行經高雄市○○路與十全路口時，為警攔查，經警以異議人有與二輛以
      上汽車，共同在道路上以危險方式競駛之違規行為，而開單舉發，並經原處分
      機關高雄市交通事件裁決所裁處罰緩新臺幣九萬元、吊銷駕駛執照三年、三年
      內禁考、應接受道路交通安全演習等事實，有高雄市政府警察局高市警刑字第
      Ｂ00000000號舉發違反道路交通事件通知單、高雄市政府交通事件裁
      決所高市府交裁字第裁三二—Ｂ00000000號裁決書各一紙在卷可稽。
（二）本件異議人堅詞否認有飆車之行為。而證人即本件舉發之警員李德霖到庭具結
      證稱：伊在高雄市○○區○○路與建國路口取締飆車，伊發現約一百輛機車在
      飆車，伊上前追，追到民族路與十全路口時，發現異議人跟在飆車族後面，其
      他機車都跑掉，伊在大順路與建國路口時，並未看見異議人的機車，伊係在民
      族路與十全路口時，才發現異議人駕駛之機車跟在飆車族後面約五公尺等語，
      從而，證人李德霖既從大順路與建國路口即發現飆車族，且一路追隨在後，均
      未見異議人騎乘之機車，自難以證人李德霖前揭證詞，遽認異議人有參與飆車
      之行為。再佐以警員當時係延大順三路、建國路、和平路、七賢路、民族路一
      路蒐證，並拍攝錄影帶等情，業據證人李德霖到庭結證屬實，而異議人就本件
      涉犯公共危險罪嫌部分，業經警移送臺灣高雄地方法院檢察署檢察官偵辦，經
      該署檢察官二度勘驗前揭錄影帶結果，均顯示異議人所駕駛之ＸＵＣ—五九七
      號機車，僅在遭警攔下時，有出現在畫面中，而在警員蒐證途中，均未見該車
      出現等情，有勘驗筆錄一份在卷可稽，益見異議人辯稱：伊未參與飆車等語，
      應堪採信。又異議人所涉之前開公共危險案件，業經檢察官以罪嫌不足而為不
      起訴處分確定在案，亦有臺灣高雄地方法院檢察署九十二年度偵字第三九二九
      號不起訴處分書一份在卷可憑。綜上所述，本件並無證據足以證明異議人有違
      規通知單上所載「二輛以上之汽車共同以其他危險方式駕車，在道路上競駛、
      競技」之情形，此外，復查無其他積極證據足以證明異議人有何違反道路交通
      管理處罰條例之違規行為，自應作對受處分人有利之認定，原處分未予詳查，
      遽予裁罰，尚有未洽，本件異議為有理由，原處分應予撤銷，並諭知異議人不
      罰。
五、據上論斷，應依道路交通案件處理辦法第二十條，裁定如主文。
中      華      民      國      九十二      年    十一    月    十九    日
                                臺灣高雄地方法院交通法庭
                                    法  官    蘇雅慧
右正本證明與原本無異。
如不服本裁定，應於裁定送達後五日內，向本院提出抗告狀。
                                    書記官    林誠桂
中      華      民      國      九十二      年    十一    月    二十    日


司法院資訊處製作；財團法人民間司法改革基金會備份。
